【裁判字號】    91,訴,1420
【裁判日期】    920508
【裁判案由】    資遣
【裁判全文】
臺北高等行政法院裁定                            九十一年度訴字第一四二○號
    原      告  甲○○
                乙○○
                丙○○
                丁○○
                戊○○
                己○○
                庚○○
                辛○○
                壬○○
                癸○○
                子○○
    右十一人共同
    訴訟代理人  魏千峰律師
                劉默榮律師
    被      告  台灣汽車客運股份有限公司
    代  表  人  丑○○董事長.
    訴訟代理人  寅○○
                卯○○
右當事人間因資遣事件，原告不服交通部中華民國九十一年一月三十一日交訴字第○
九○○○五八○二七號訴願決定，提起行政訴訟，本院裁定如左：
    主  文
原告之訴駁回。
訴訟費用由原告負擔。
    理  由
一、按「公法上之爭議，除法律別有規定外，得依本法提起行政訴訟」、「訴訟事件
    不屬行政法院之權限者，行政法院應以裁定駁回之」，為行政訴訟法第二條及第
    一百零七條第一項第一款所明定。是以行政法院審判權對象乃公法性質之爭議，
    個案爭議如屬私法性質，應循民事救濟管道循序救濟之。
二、本件原告等十一人原為被告公司依聘用人員聘用條例所聘用之人員，被告於九十
    年七月一日完成民營化並結束運輸業務，同時實施專案精簡並終止聘用契約，遂
    於民國（下同）九十年六月二十八日以人九十—七八五—一七四一號、人九十—
    七八五—一六六八號、人九十—七八五—一六六九號、人九十—七八五—二五九
    八號、人九十—七八五—三○一六號、人九十—七八五—一六七○號、人九十—
    七八五—一七三九號、人九十—七八五—一七四二號、人九十—七八五—一七三
    八號、人九十—七八五—一七四○號、人九十—七八五—一七四三號函核定，以
    原告等自八十四年七月一日起之聘用年資，依各機關學校聘僱人員離職儲金給與
    辦法，發給全部之公提及自提離職儲金，並依被告公司專案精簡人員處理要點之
    規定，一次加發七個月月支報酬，原告等不服其聘用年資未依勞動基準法標準核
    給資遣費及保險年資損失補償，提起訴願，經交通部九十一年一月三十一日交訴
    字第○九○○○五八○二七號訴願決定駁回後，遂向本院提起行政訴訟，並聲明
    如下：(一)先位聲明：1.請求撤銷上開訴願決定及被告公司十一件函文；2.請求被
    告給付原告甲○○、乙○○、丙○○、丁○○、戊○○、己○○、庚○○、辛○
    ○、壬○○、癸○○、子○○，各新台幣（下同）佰伍拾捌萬仟玖佰玖拾柒
    元、佰壹拾萬貳仟佰壹拾柒元、佰貳拾陸萬捌仟貳佰肆拾伍元、佰拾
    壹萬捌仟壹佰壹拾陸元、佰零玖萬肆仟捌佰捌拾伍元、貳佰玖拾壹萬仟壹佰
    壹拾壹元、貳佰零捌萬貳仟玖佰貳拾壹元、貳佰肆拾壹萬陸仟壹佰貳拾陸元、貳
    佰捌拾柒萬玖仟貳佰零柒元、貳佰貳拾玖萬陸仟柒佰陸拾伍元、壹佰陸拾捌萬貳
    仟壹佰零伍元，及自更正聲明狀繕本送達被告之翌日起至清償日止，按年息百分
    之五計算之利息。(二)備位聲明：1.請求撤銷上開訴願決定及被告公司十一件函文
    ；2.請求被告給付原告甲○○、乙○○、丙○○、丁○○、戊○○、己○○、庚
    ○○、辛○○、壬○○、癸○○、子○○，各貳佰伍拾貳萬柒仟貳佰拾捌元、
    貳佰壹拾肆萬仟柒佰零肆元、貳佰拾萬零佰拾貳元、貳佰貳拾萬壹仟
    玖佰伍拾肆元、貳佰拾陸萬陸仟柒佰陸拾壹元、壹佰玖拾伍萬肆仟肆佰玖拾捌元
    、壹佰貳拾陸萬貳仟伍佰壹拾元、壹佰柒拾壹萬玖仟陸佰陸拾肆元、貳佰零貳
    萬捌仟捌佰肆拾貳元、壹佰伍拾伍萬貳仟肆佰零壹元、壹佰零壹萬柒仟陸佰陸拾
    柒元，及自更正聲明狀繕本送達被告之翌日起至清償日止，按年息百分之五計算
    之利息。【先位聲明部分，原告等係主張適用被告公司專案精簡人員處理要點第
    三點有關「無資位人員」之規定，而依勞動基準法退休金標準辦理原告等人資遣
    ，並加發七個月薪給，另依上開處理要點第五點規定，由被告給予原告等人保險
    給付補償。備位聲明部分，原告等則主張縱無上開處理要點之適用，被告亦應依
    勞動基準法第十一條、第十六條及第十七條規定給付原告等人資遣費。】
三、本案爭點厥為兩造資遣給與結算之爭議是否應由行政法院審理，揆諸行政訴訟法
    第二條之規定，應先確定本件爭議之法律性質為公法性質抑或私法性質。關於區
    分公私法之標準，向為行政法實務及學術不斷深究之議題，目前支配性之理論係
    由高權行為說與修正主體說（又稱特別法說）的觀點予以綜合判斷，亦即觀察行
    政法律關係當事人間具有「上下隸屬」或「支配服從」的關係，且該法律關係之
    成立必須以公權力主體為一方當事人，一般私人不能為之，此際即可將該法律關
    係及其所依據之法令定性為公法。而行政權基於其主動性、積極性，對行政目的
    之實現本有手段選擇自由，其中以私法手段實現者之「行政私法」，與同為私法
    性質的「行政營利行為」與「行政補助行為」共同構成所謂「國庫行政」。其中
    ，設立營利事業、從事營利活動，以增加國家財政資源，即屬「行政營利行為」
    之重要類型。而依據公務人員任用法第三十三條規定：「技術人員、教育人員、
    醫事人員、交通事業人員及公營事業人員之任用，均另以法律定之」，因之，公
    營事業人員之任用與退休並不適用公務人員任用法及公務人員退休法，而在公營
    事業人員任用及退休法律制定施行前，得由目的事業主管機關訂定相關規定辦理
    之，此係司法院釋字二七○號解釋所揭示之意旨。況被告係依公司法所設立之股
    份有限公司，核其性質屬於私法人，並非公權力主體或行政機關，而原告等過去
    任職於被告公司，亦係依聘用人員聘用條例，以契約定期聘用，渠等與被告間僅
    成立聘用契約，並不適用俸給法、退休法及撫卹法之規定，且不適用各該機關組
    織法規所定簡任職或薦任職各項職務之名稱（聘用人員聘用條例第三條、第六條
    及第七條規定參照）；參照司法院釋字第三○五號解釋：「公營事業依公司法規
    定設立者，為私法人，與其人員間，為私法上之契約關係，雙方如就契約關係已
    否消滅有爭執，應循民事訴訟途徑解決。行政法院六十年度裁字第二三二號判例
    ，認為此種公司無被告當事人能力，其實質意義為此種事件不屬行政法院之權限
    ，與憲法尚無牴觸。至於依公司法第二十七條經國家或其他公法人指派在公司代
    表其執行職務或依其他法律逕由主管機關任用、定有官等，在公司服務之人員，
    與其指派或任用機關之關係，仍為公法關係．．」之意旨，可知與公營事業成立
    「公法關係」者，除「依公司法第二十七條經國家或其他公法人指派在公司代表
    其執行職務者」外，另一則為「依其他法律逕由主管機關任用、定有官等，在公
    司服務之人員」，除此之外，依公司法設立之公營事業與其人員間，僅存在私法
    上之契約關係，縱有人事或財產上給付之請求，亦屬私權爭執；查原告等與被告
    間僅成立聘用契約，並未定有官等（兩造對此不爭執，詳本院九十二年四月九日
    準備程序筆錄），已如前述，職是，關於聘用關係結束後，資遣給與結算之爭議
    仍屬聘用契約中權利義務關係之延續，其性質自與原聘用契約相同為私法性質，
    而不因其在實體上應適用被告公司「專案精簡人員處理要點」或「勞動基準法」
    而異其性質，換言之，原告等所訴被告計算資遣給與具有適用法規錯誤之情事，
    係屬民事法院審查時所應判斷之爭點，而非屬公法爭議，本院自無權加以審判。
四、綜上所述，本件爭議不屬行政法院審判權限，本院應以裁定駁回。訴願決定雖以
    被告所為函覆為行政處分，從實體上予以審理，於法固有未合，惟駁回結果並無
    二致，仍得予以維持，併此敘明。
五、依行政訴訟法第一百零七條第一項第一款、第一百零四條、民事訴訟法第九十五
    條、第七十八條，第八十五條第一項前段，裁定如主文。
中    華    民    國    九十二      年      五      月        八        日
                             臺 北 高 等 行 政 法 院  第 六 庭
                                         審 判 長 法  官  林樹埔
                                                  法  官  闕銘富
                                                  法  官  曹瑞卿
右為正本係照原本作成。
如不服本裁定，應於送達後十日內向本院提出抗告狀（須按他造人數附繕本）。
中    華    民    國    九十二      年      五      月        八        日
                                                  書記官  方偉皓


司法院資訊處製作；財團法人民間司法改革基金會備份。
